---
title: "Minireport tesi"
author: "AP"
format: html
editor: visual
---

## Obiettivo

Questo report contiene alcune analisi e tabelle utili alla tesi, in particolare:

1.  n pat

2.  tot days, min/max I/II/II quartile days/pat

3.  tot SBT, min/max/ I/II/III quartile SBT/paz

4.  min/max I/II/III quartile SBT riusciti / SBT provati per paziente (e overall)

## Caricamento pacchetti

When you click the **Render** button a document will be generated that includes both content and the output of embedded code. You can embed code like this:

```{r}
library(tidyverse)
library(targets)
library(gtsummary)
```

e i targets

```{r, echo = FALSE}
tar_visnetwork(TRUE, exclude = starts_with("gg") | contains("Plot"))
```

```{r}
baseline <- tar_read(pt_names) |>
  select("id_univoco", "type", "sesso", "anni_eta", "reason")
daily <- tar_read(pt_registry) |>
  select("id_univoco", "type", "data_lettura", "giorno_studio", "sbt") |>
    # sbt :=
    #   - se stubato = `-1`,
    #   - se sbt non provato =  `0`,
    #   - se sbt riuscito =  `1`,
    #   - se sbt fallito =  `2`
  mutate(sbt = sbt |>
           as.character() |>
           fct_recode(
             "Estubato" = "-1",
             "Non tentato" = "0",
             "SBT riuscito" = "1",
             "SBT fallito" = "2"
           )
  )
```

## Pazienti totali nello studio

```{r}
baseline |>
  select(-id_univoco) |>
  tbl_summary(
    label = list( type ~ "Tipo ventilazione",
                  sesso ~ "Sesso",
                  anni_eta ~ "Età (anni)",
                  reason ~ "Motivo di ricovero")
  )
```

## Giorni nello studio

```{r}
daily |>
  group_by(id_univoco) |>
  summarise(giorno_finale = max(giorno_studio)) |>
  select(giorno_finale) |>
  tbl_summary(
    label = giorno_finale ~ "Giorno di studio",
    statistic = ~ "{median}  (range: {min}, {max})  (IQR: {p25}, {p75})",
    # digits = ~ 2
  )
```

## SBT nello studio

```{r}
daily |>
  filter( sbt %in% c("SBT riuscito", "SBT fallito")) |>
  mutate( sbt = fct_drop(sbt)) |>
  group_by(id_univoco) |>
  count(sbt) |>
  # pivot_wider(names_from = sbt,
  #             values_from = n,
  #             values_fill = 0) |>
  ungroup() |>
  select(-id_univoco) |>
  tbl_summary( 
    by = sbt,
    statistic =  ~ "{median}  (range: {min}, {max})  (IQR: {p25}, {p75})",
    # digits =  ~ 2
  ) |>
  add_overall( col_label = "Totale")
```
